臺灣基隆地方法院刑事判決　　　　　　　 99年度訴字第533號
公　訴　人　臺灣基隆地方法院檢察署檢察官
被　　　告　簡文慶
選任辯護人　蘇子良律師
　　　　　　柯士斌律師
上列被告因毒品危害防制條例案件，經檢察官提起公訴（99年度
偵字第1139號），本院判決如下︰
    主  文
簡文慶所犯如附表所示之販賣第一級毒品罪，各處刑、宣告沒收
如附表「罪名及應處刑罰」欄所示。應執行有期徒刑拾捌年，未
扣案販賣毒品所得總計新臺幣伍仟伍佰元，沒收之，如全部或一
部不能沒收時，以其財產抵償之。
簡文慶其餘被訴部分無罪。
    事  實
一、簡文慶明知海洛因係毒品危害防制條例第2 條第2 項第1 款
    所規定之第一級毒品，非經許可，不得持有、販賣，竟基於
    販賣第一級毒品海洛因以營利之犯意，以所有之「00000000
    00」號行動電話（上開行動電話及SIM 卡已滅失，未據扣案
    ）為聯繫工具，先後在如附表所示之時、地，以附表所示之
    價格，販賣第一級毒品海洛因予如附表所示之人。
二、案經臺北市政府警察局內湖分局移送臺灣基隆地方法院檢察
    署檢察官偵查後起訴。
    理  由
壹、程序事項：（關於證據能力）
一、供述證據：按被告以外之人於審判外之陳述，雖不符前4 條
    之規定，而經當事人於審判程序同意作為證據，法院審酌該
    言詞陳述或書面陳述作成時之情況，認為適當者，亦得為證
    據。當事人、代理人或辯護人於法院調查證據時，有第159
    條第1 項不得為證據之情形，而未於言詞辯論終結前聲明異
    議者，視為有前項之同意，刑事訴訟法第159 條之5 定有明
    文。查(一)證人王景文、陳育瑄、陳慶儒於警詢時所為之陳述
    ，係屬被告以外之人於審判外之言詞陳述，因被告簡文慶及
    其辯護人不同意作為證據，本院復查無刑事訴訟法第159 條
    之1 至第159 條之5 等例外得作為證據之情形，依前揭規定
    ，此部分證據自不得作為認定被告本案犯罪事實存否之證據
    。(二)證人王景文、陳育瑄、陳慶儒於檢察官偵訊時之供述，
    不僅具體明確，並均係在檢察官告以偽證罪之處罰規定以後
    ，始具結陳述，此有檢察官訊問筆錄暨證人結文在卷可考。
    是上開陳述內容之任意性，自已足供擔保。此外，本案復未
    見檢察官在偵查中有何違法取供而不具信用性之情事，應認
    上開陳述「非顯不可信」，依刑事訴訟法第159 條之1 第2
    項規定，自應例外賦予其證據適格之地位，而認其具有證據
    能力。
二、非供述證據：按通訊監察錄音之譯文，僅屬依據監聽錄音結
    果予以翻譯之文字，固具文書證據之外觀，但實際上仍應認
    監聽所得之錄音帶或光碟，始屬調查犯罪所得之證物，此乃
    刑事訴訟法第165 條之1 第2 項所稱之證物，如其蒐證程序
    合法，並經合法調查，自具證據能力，故檢察官如提出通訊
    監察錄音之譯文為其證據方法，實乃以其監聽所得之錄音帶
    或光碟，為調查犯罪所得之證物，法院本應依刑事訴訟法第
    165 條之1 所列之方法調查，以判斷該錄音帶或光碟是否與
    通訊監察錄音之譯文相符，而監聽錄音製作之譯文，雖通常
    為偵查犯罪機關單方面製作，然若被告或訴訟關係人對其真
    實性並無爭執，經法院於審判期日提示譯文供當事人辨認、
    表示意見並為辯論者，程序自屬適法（最高法院95年度台上
    字第295 號、94年度台上字第4665號判決可資參照）。查被
    告所使用之「0000000000」號行動電話門號之監聽譯文，係
    實施刑事訴訟程序之公務員依法實施通訊監察所取得之證據
    ，有臺灣臺北地方法院核發之98年度聲監字第863 號通訊監
    察書影本在卷可參，且被告及其辯護人對監聽譯文之真實性
    復無爭執，本院並依刑事訴訟法第165 條第1 項規定，踐行
    證據調查之法定程序，向被告宣讀並告以監聽譯文要旨，故
    此依法定程序取得之證據，當有證據能力。
貳、實體事項：
一、有罪部分
  (一)訊據被告否認上開販賣第一級毒品海洛因犯行，辯稱：98年
    11月28日與王景文見面是因為之前有借他500 元，他只是單
    純還錢；98年11月26日陳育瑄打電話係以為伊有海洛因，叫
    伊先撥給她，她在電話中說一個小朋友，意思是她出1000元
    ，伊和她一起合資向綽號「大胖」購買毒品；98年11月28日
    、29日，伊是與陳慶儒合資向「大胖」購買海洛因云云，然
    查：證人王景文於偵訊時結證稱：「98年11月28日，我向簡
    文慶買500 元海洛因，我們是約在台北火車站交貨」，於本
    院證述時稱：「（檢察官問：98年11月28日簡文慶撥多少份
    量的海洛因給你？）在電話中說我身上沒有錢，只剩500 元
    ，所以我就拿500 元給他，他就拿1 小包給我，地點在臺北
    火車站；（檢察官問：譯文中提到的欠500 元還你，是何意
    思？）這是暗號不是還錢，我不可能在電話中明講我要買海
    洛因，我不是表示自己與阿弟欠被告500 元，而是要調500
    元的海洛因」：證人陳育瑄於偵訊證稱：「98年11月26日我
    有跟簡文慶買1000元的海洛因，是約在汐止火車站交貨，他
    叫他朋友拿給我的」；證人陳慶儒於偵訊證稱：「98年11月
    28日及11月29日，我有向簡文慶買海洛因，我是透過簡文慶
    向別人拿，他向誰拿我不知道，我錢是交給簡文慶；我要給
    簡文慶拿的時候，簡文慶再去跟大胖拿，然後再拿給我」等
    語，已均將如何向被告購買第一級毒品之交易過程證述綦詳
    。
  (二)證人陳慶儒雖於本院審理時翻異證詞，改稱：伊是透過簡文
    慶買海洛因，因為藥頭只有簡文慶認識，伊就打電話給簡文
    慶，請他幫忙聯絡藥頭，伊確實有在98年11月28日、98年11
    月29日跟簡文慶在瑞芳火車站、汐止火車站見面，並透過他
    拿到價值2000元的海洛因云云，然參以被告以行動電話0000
    000000號於98年11月26日至98年11月29日與證人等之通話內
    容譯文以觀：
    (1)被告以行動電話0000000000號於98年11月26日12時52分，
      與證人陳育瑄使用之0000000000號行動電話通話內容：
    B（陳育瑄）：看可不可以壹個小朋友就好
    A（簡文慶）：可以啊
    A（簡文慶）：那我四五點到汐止火車站
    B（陳育瑄）：好
    A（簡文慶）：就壹個小朋友就對了嘛
    B（陳育瑄）：嗯
    A（簡文慶）：壹千塊嘛
    (2)被告以行動電話0000000000號於98年11月28日13時50分，
      與證人陳慶儒使用之0000000000行動電話通話內容：
    B（陳慶儒）：嘿，你在那裏
    A（簡文慶）：台北
    B（陳慶儒）：有辦法到汐科這邊嗎
    A（簡文慶）：要晚一點
    B（陳慶儒）：幾點
    A（簡文慶）：差不多五點多
    B（陳慶儒）：沒辦法早一點嗎
    A（簡文慶）：走不開，還是你要過來台北車站
    B（陳慶儒）：沒有啦，我在我工地
    A（簡文慶）：不然到汐止比較好坐車
    B（陳慶儒）：好，你看幾點到
    A（簡文慶）：要多少
    B（陳慶儒）：二啦
    A（簡文慶）：好
    (3)被告以行動電話0000000000號98年11月28日14時41分與證
      人王景文使用之0000000000號行動電話通話內容：
    B（王景文）：我跟阿弟兩人欠你五百要還你啦
    A（簡文慶）：嗯
    B（王景文）：我們到北一打給你啦，欠你的錢要還你，你
                 聽的懂吧
    A（簡文慶）：嗯
    (4)被告以行動電話0000000000號於98年11月29日18時26分，
      與證人陳慶儒使用之0000000000行動電話通話內容：
    A（簡文慶）：你如果要來差不多半小時啦，我就到瑞芳那
                 邊等你，7-11那邊
    B（陳慶儒）：哪裏等我
    A（簡文慶）：我下來瑞芳啊
    B（陳慶儒）：喔
    A（簡文慶）：那我在那邊等你
    B（陳慶儒）：我在汐止ㄝ
    A（簡文慶）：對啊差不多三十分鐘
    B（陳慶儒）：喔
    A（簡文慶）：那多少
    B（陳慶儒）：二啊，弄好一點的
    A（簡文慶）：好
    依上開通話內容，證人王景文、陳育瑄、陳慶儒均係撥打電
    話直接與被告談論毒品之價格並約定交貨地點，陳育瑄、陳
    慶儒均未提及合資向「大胖」購買毒品一事，衡以常情，如
    係囑託或相約被告一同前往購買毒品，定然等候被告連繫販
    毒者後，再行相約與販毒者之交易地點才是，然本件被告在
    接聽證人陳育瑄、陳慶儒電話時，既均未尚與「大胖」連繫
    購買毒品事宜，何以逕與證人等相約見面時間、地點，再則
    其等相約之地點均不相同，且為被告方便抵達或證人所在之
    處所？是證人陳慶儒於本院之證述內容，顯與常情不符，難
    以採信。復以證人等均既係因被告有毒品來源才撥打電話，
    且與被告談論所需毒品之價格，其意即在向被告購買第一級
    毒品，不論被告向何人調取毒品，均無礙其販賣第一級毒品
    犯行之成立。
  (三)此外，亦有被告使用之0000000000號電話於98年11月26日12
    時52分、98年11月28日13時50分、14時41分、98年11月29日
    18時26分之通訊監察譯文各1 紙、臺灣臺北地方法院核發之
    98年度聲監字第863 號通訊監察書影本附卷足資佐證，其販
    賣第一級毒品犯行，事證明確，被告犯行堪以認定，應予依
    法論科。
二、論罪科刑：
  (一)按海洛因係屬毒品危害防制條例第2 條第2 項第1 款所定之
    第一級毒品，故被告所為，均係犯毒品危害防制條例4 條第
    1 項之販賣第一級毒品罪。被告所犯販賣4 次第一級毒品，
    犯意有別，行為互殊，應予分論併罰。
  (二)被告4 次販賣毒品海洛因犯行，販賣之價格均微小，對象僅
    有王景文、陳育瑄、陳慶儒，且均為最下游之毒品施用者，
    究其行為性質，當屬吸毒者友儕間為求互通有無之有償交易
    ，相較於一般販賣毒品之大盤、中盤商，其所為對社會治安
    及國民健康造成侵害之範圍、程度及所獲利益均屬有限，且
    販賣海洛因所得僅5 千5 百元，又本案所論之毒品危害防制
    條例第4 條第1 項罪名，法定本刑為「死刑或無期徒刑；處
    無期徒刑者，得併科新臺幣2 千萬元以下罰金」，與被告前
    揭4 次犯罪情狀相衡，皆屬情輕法重，在客觀上足以引起一
    般同情，本院認縱均對被告科以最低度刑，猶嫌過重，並有
    傷人民對法律之情感，即就全部犯罪情節觀之，猶屬法重而
    情輕，是自客觀以言，即尚有可憫恕之處，爰依刑法第59條
    之規定，就所犯毒品危害防制條例第4 條第1 項之販賣第一
    級毒品罪，減輕其刑。即其法定本刑為「死刑」者，減為無
    期徒刑（刑法第64條第2 項）；其法定本刑為「無期徒刑」
    者，減為20年以下15年以上有期徒刑（刑法第65條第2 項）
    ；至其法定本刑為「7 年以上有期徒刑」或「併科罰金」之
    部分，則就其最高度及最低度同減之（刑法第66條、第67條
    ）。
  (三)爰審酌被告於本案前僅有施用毒品之記錄（未構成累犯，臺
    灣高等法院被告前案紀錄表參照），明知海洛因為法律嚴格
    禁止持有或交易之毒品，仍意圖營利，4 次販賣予友人施用
    ，其行為足以危害他人身心健康及社會治安，但販賣數量均
    微小，所得不多及被告犯後否認犯罪等一切情狀，就其所犯
    4 罪，分別量處如附表「罪名及應處刑罰」欄所示之刑，暨
    定其應執行刑如主文之所示。檢察官於論告時就被告所犯4
    次販賣第一級毒品，僅求處應執行有期徒刑12年，較毒品危
    害防制條例第4 條第1 項所定法定本刑之最低刑度及依法減
    輕後之刑度未合，本院自應依法量刑，不受上開陳述之拘束
    ，附此指明。
  (四)沒收部分：按刑罰法令關於沒收之規定，有採職權沒收主義
    與義務沒收主義。職權沒收，指法院就屬於被告所有，並供
    犯罪所用或因犯罪所得之物，仍得本於職權為斟酌沒收與否
    之宣告，例如刑法第38條第1 項第2 款、第3 款、第3 項前
    段等屬之。義務沒收，又可分為絕對義務沒收與相對義務沒
    收二者。前者指凡法條規定「不問屬於犯人與否，沒收之」
    者屬之，法院就此等之物，無審酌餘地，除已證明毀滅外，
    不問屬於犯人與否或有無查扣，均應沒收之，例如刑法第38
    條第1 項第1 款、第200 條、第205 條、第209 條、第219
    條、第266 條第2 項、毒品危害防制條例第18條第1 項前段
    等屬之；後者，供犯罪所用或因犯罪所得，且以屬於被告所
    有者為限，始應予以沒收，例如毒品危害防制條例第19條第
    1 項前段、肅清煙毒條例第13條第1 項者是（最高法院89年
    度臺上字第5605號、93年度臺上字第2751號判決意旨參照）
    。次按犯毒品危害防制條例第4 條至第9 條、第12條、第13
    條或第14條第1 項、第2 項之罪者，其供犯罪所用或因犯罪
    所得之財物均沒收之，如全部或一部不能沒收時，追徵其價
    額或以其財產抵償之，毒品危害防制條例第19條第1 項定有
    明文；參酌前揭(一)之說明，本條當屬相對義務沒收之規定，
    是其自有刑法第38條第1 項第3 款、第3 項前段規定之適用
    ，即以屬犯人所有者，方得宣告沒收。再者，毒品危害防制
    條例第19條第1 項所稱「追徵其價額」者，限於所沒收之物
    為金錢以外之其他財物而無法沒收時，始有追徵其價額之可
    言，俾使其繳納與原物相當之價額，惟倘所得財物為金錢而
    無法沒收時，當應以其財產抵償，而不生追徵價額之問題（
    蓋倘犯罪所得之金錢為新臺幣時，因其本身即為我國現行貨
    幣價值之表示，是自不發生追徵其價額之問題）。經查：被
    告如附表所示販賣第一級毒品所得均未據扣案，爰依毒品危
    害防制條例第19條第1 項規定，在其所犯如附表所示各次販
    賣第一級毒品罪項下宣告沒收之，如全部或一部不能沒收時
    ，以其財產抵償之。
二、無罪部分：
  (一)公訴意旨略以：被告簡文慶於民國98年10月起至98年11月28
    日止販賣4 至5 次海洛因予證人王景文，每次500 元或
    1,000 元，均約在台北火車站或汐止火車站交付毒品（除98
    年11月28日販賣500 元之海洛因予王景文外）；98年11月間
    起至12月中旬之間販賣3 次海洛因予證人陳育瑄，金額
    1,000 元至3,000 元不等，均約在汐止火車站或瑞芳火車站
    交付毒品（除98年11月26日販賣1,000 元之海洛因予陳育瑄
    外）；98年11月間販賣海洛因約7 次予證人陳慶儒，每次
    1,000 元，均約在汐止火車站或瑞芳火車站交付毒品（除98
    年11月28日、98年11月29日各販賣2,000 元之海洛因予陳慶
    儒外），因認被告上開部分另犯毒品危害防制條例第4 條第
    1項之販賣第一級毒品罪。
  (二)按犯罪事實應依證據認定之，無證據不得認定犯罪事實；被
    告或共犯之自白，不得作為有罪判決之唯一證據，仍應調查
    其他必要之證據，以察其是否與事實相符；又不能證明被告
    犯罪者，應諭知無罪之判決，刑事訴訟法第154 條第2 項、
    第156 條第2 項、第301 條第1 項分別定有明文。
  (三)檢察官起訴被告涉犯上開罪嫌，分別係以證人王景文、陳育
    瑄、陳慶儒於偵訊之證詞為其論據。
  (四)訊據被告否認上開販賣第一級毒品犯行等情，經查：公訴意
    旨並未確切指出被告上開販售第一級毒品之時間、地點、數
    量及價格，起訴之犯罪事實即有不明。再證人王景文於偵訊
    中證稱：不記得這4 、5 次向簡文慶購買海洛因的時間，但
    最後一次是98年11月28日；證人陳育瑄於偵訊證稱：我只記
    得98年11月26日我有跟簡文慶買1 千元的海洛因，是約在汐
    止火車站交貨，是他叫他朋友拿給我的；證人陳慶儒於偵訊
    證稱：其他8 次向簡文慶買毒品之時間我不確定，但98年11
    月28日及11月29日我有向簡文慶買海洛因等情，是證人等既
    無法指證被告販賣海洛因之具體犯罪內容，則被告上開販賣
    第一級毒品之犯行，即無從確定，亦無證據可為證明。再被
    告所使用之行動電話號碼自98年11月18日10時起即經員警執
    行通訊監察，其結果除98年11月26日、11月28日及11月29日
    等4 通談論毒品交易之通話譯文外，並無其他可資認定被告
    另涉有販售毒品之相關通話可為佐證，從而，實無證據足以
    證明被告有上開公訴意旨所指之第一級毒品之行為，應認此
    部分不能證明被告犯罪，即應諭知無罪之判決。
據上論斷，應依刑事訴訟法第299 條第1 項前段、第301 條第1
項，毒品危害防制條例第4 條第1 項、第19條第1 項，刑法第11
條、第59條、第51條第5 款，判決如主文。
本案經檢察官王亞樵到庭執行職務。
中    華    民    國   100    年    1     月    5     日
                  刑事第五庭審判長法    官    齊  潔
                                  法    官    王慧惠
                                  法    官    吳佳齡
以上正本證明與原本無異。
如不服本判決應於收受送達後10日內向本院提出上訴書狀，並應
敘述具體理由；其未敘述上訴理由者，應於上訴期間屆滿後20日
內向本院補提理由書(均須按他造當事人之人數附繕本)「切勿逕
送上級法院」。
中    華    民    國   100    年    1     月    5     日
                                  書 記 官    莊智凱
附錄論罪法條：
毒品危害防制條例第4條
製造、運輸、販賣第一級毒品者，處死刑或無期徒刑；處無期徒
刑者，得併科新臺幣 2 千萬元以下罰金。
製造、運輸、販賣第二級毒品者，處無期徒刑或 7 年以上有期
徒刑，得併科新臺幣 1 千萬元以下罰金。
製造、運輸、販賣第三級毒品者，處 5 年以上有期徒刑，得併
科新臺幣 7 百萬元以下罰金。
製造、運輸、販賣第四級毒品者，處 3 年以上 10 年以下有期
徒刑，得併科新臺幣 3 百萬元以下罰金。
製造、運輸、販賣專供製造或施用毒品之器具者，處 1 年以上
7 年以下有期徒刑，得併科新臺幣 1 百萬元以下罰金。
前五項之未遂犯罰之。
附表：
 ┌──┬────┬────┬─────┬─────┬────────────────────┐
 │編號│對  象  │時  間  │地  點    │毒品數量/ │  罪名及應處刑罰                        │
 │    │        │        │          │價格      │                                        │
 ├──┼────┼────┼─────┼─────┼────────────────────┤
 │1   │陳育瑄  │98年11月│汐止火車站│數量不詳  │簡文慶販賣第一級毒品，處有期徒刑拾伍年貳│
 │    │        │26日    │          │1000元    │月。未扣案販賣毒品所得新臺幣壹仟元，沒收│
 │    │        │        │          │          │之，如全部或一部不能沒收時，以其財產抵償│
 │    │        │        │          │          │之。                                    │
 ├──┼────┼────┼─────┼─────┼────────────────────┤
 │2   │王景文  │98年11月│臺北火車站│數量不詳  │簡文慶販賣第一級毒品，處有期徒刑拾伍年貳│
 │    │        │28日    │          │500元     │月。未扣案販賣毒品所得新臺幣伍佰元，沒收│
 │    │        │        │          │          │之，如全部或一部不能沒收時，以其財產抵償│
 │    │        │        │          │          │之。                                    │
 ├──┼────┼────┼─────┼─────┼────────────────────┤
 │3   │陳慶儒  │98年11月│汐止火車站│數量不詳  │簡文慶販賣第一級毒品，處有期徒刑拾伍年貳│
 │    │        │28日    │          │2000元    │月。未扣案販賣毒品所得新臺幣貳仟元，沒收│
 │    │        │        │          │          │之，如全部或一部不能沒收時，以其財產抵償│
 │    │        │        │          │          │之。                                    │
 ├──┼────┼────┼─────┼─────┼────────────────────┤
 │4   │陳慶儒  │98年11月│瑞芳火車站│數量不詳  │簡文慶販賣第一級毒品，處有期徒刑拾伍年貳│
 │    │        │29日    │          │2000元    │月。未扣案販賣毒品所得新臺幣貳仟元，沒收│
 │    │        │        │          │          │之，如全部或一部不能沒收時，以其財產抵償│
 │    │        │        │          │          │之。                                    │
 └──┴────┴────┴─────┴─────┴────────────────────┘